臺灣高等法院刑事裁定
110年度毒抗字第375號
抗  告  人
即  被  告  章本陽


                    （現於法務部○○○○○○○○附設勒戒處所觀察勒戒中）
上列抗告人因毒品危害防制條例案件，不服臺灣桃園地方法院中
華民國110年2月17日裁定（110年度毒聲字第243號），提起抗告
，本院裁定如下：
    主  文
抗告駁回。                                             
    理  由
一、原裁定意旨略以：抗告人即被告章本陽（下稱被告）於民國
　　109年6月21日凌晨3時許，在其友人位於桃園市○○區○○街00
    號6樓之住處內，施用第二級毒品甲基安非他命之情，經被
    告坦承不諱，且有台灣檢驗科技股份有限公司之濫用藥物檢
    驗報告1份可稽，是被告施用第二級毒品之犯行應堪認定。
    又被告前因施用毒品案件經法院裁定送觀察、勒戒後，認有
    繼續施用毒品之傾向，再經法院裁定令入戒治處所 施以強
    制戒治，於100年10月31日停止戒治釋放出所，並經檢察官
    為不起訴處分確定，本件施用第二級毒品之犯行，距前次強
    制戒治執行完畢釋放後已逾3年，縱被告於此期間內有再犯
    其他施用毒品之犯行，修法後仍應再予觀察、勒戒之機會，
    爰依現行毒品危害防制條例第20條第3項規定裁定令被告入
    勒戒處所觀察、勒戒等語。
二、抗告意旨略以：依刑法第2條從舊從輕原則及此次寬厚刑事
    政策之變革，應適用最有利於行為人之法律。被告因另案執
    行有期徒刑，指揮書原本之執行完畢日期為110年6月2日，
    但於110年3月9日改易科罰金執行完畢，未有其他案件待執
    行或於偵查、審理中，被告未獲得替代療法、戒癮治療之機
    會，雙親均已年邁，請求給予戒癮治療之機會，使被告能奉
    養雙親、重新生活云云。
三、按施用第一、二級毒品為犯罪行為，毒品危害防制條例第10
    條設有處罰規定。惟毒品危害防制條例於87年修訂施行後，
    對於施用毒品者肯認具有「病患性犯人」之特質，基於刑事
    政策，對合於一定條件之施用者，依同條例第20條之規定，
    施以觀察、勒戒及強制戒治之保安處分。於109年1月15日修
    正公布、同年7月15日施行之毒品危害防制條例第20條第3項
    及第23條第2項，將原條文之再犯期間由「5年」改為「3年
    」，而第20條第3項規定中所謂「3年後再犯」，只要本次再
    犯（不論修正施行前、後）距最近1次觀察、勒戒或強制戒
    治執行完畢釋放，已逾3年者，即該當之，不因其間有無犯
    第10條之罪經起訴、判刑或執行而受影響（最高法院109年
    度台上大字第3826號裁定意旨參照）。
四、經查：被告於109年6月21日凌晨3時許，在其友人位於桃園
    市○○區○○街00號6樓之住處內，施用第二級毒品甲基安非他
    命之情，經被告於偵查中坦承不諱，且其尿液送檢驗結果呈
    甲基安非他命陽性反應，有台灣檢驗科技股份有限公司之濫
    用藥物檢驗報告1份可稽，是被告施用第二級毒品之犯行應
    堪認定。又被告前因施用毒品案件，經觀察、勒戒後，認有
    繼續施用毒品之傾向，復經法院裁定令入戒治處所施以強制
    戒治，於100年10月31日停止戒治釋放出所，並經檢察官為
    不起訴處分確定，此後未有再受觀察、勒戒或強制戒治之執
    行等情，有本院被告前案紀錄表在卷可佐。被告本件施用第
    二級毒品之犯行，距前次強制戒治執行完畢釋放後已逾3年
    ，縱被告於此期間內有再犯其他施用毒品之犯行遭判刑之紀
    錄，揆諸上揭說明，因法律修正而仍應再予觀察、勒戒之機
    會，不得逕行起訴。且觀察、勒戒之性質為保安處分，應適
    用裁判時之法律，抗告意旨主張有刑法第2條從舊從輕原則
    之適用，即屬誤解。原審因而准許檢察官之聲請，依修正後
    毒品危害防制條例第20條第1項規定，裁定被告應送勒戒處
    所觀察、勒戒，並無違誤。抗告意旨雖請求法院裁定戒癮治
    療之處分云云。惟按97年4月30日修正公布之毒品危害防制
    條例第24條第1項，採行「觀察勒戒」與「緩起訴之戒癮治
    療」並行之雙軌模式；上開立法政策既係以併行之雙軌模式
    ，應認有賦與檢察官依裁量行使之職權，而檢察官是否給予
    施用毒品者為附命完成戒癮治療之緩起訴處分，自得本於毒
    品危害防制條例第24條之規定及立法目的，依行政院所頒之
    「毒品戒癮治療實施辦法及完成治療認定標準」，選擇實施
    對象、內容、方式與執行之醫療機構，妥為斟酌、裁量，始
    予決定，而其裁量之結果如認適於為緩起訴處分者，固須於
    緩起訴處分中說明其判斷之依據，但如認為應向法院聲請觀
    察、勒戒者，因係適用原則而非例外，自無需贅餘交代不適
    於為緩起訴處分之理由，法院原則上應尊重檢察官職權之行
    使，僅就檢察官之判斷有違背法令、事實認定有誤或其裁量
    有重大明顯瑕疵等事項為有限度之低密度審查（最高法院10
    3年度台上字第2464號判決意旨參照、本院暨所屬法院106年
    法律座談會研討結論意旨參照）。被告於前次觀察勒戒執行
    完畢後，尚有多次施用毒品紀錄，經判處罪刑在案，有本院
    被告前案紀錄表可憑，且於本案偵查當時因另案在監執行有
    期徒刑，經檢察官指揮檢察事務官詢問後，參考行政院所頒
    之「毒品戒癮治療實施辦法及完成治療認定標準」第2條第2
    項規定不適合為附命完成戒癮治療之緩起訴處分之情形，檢
    察官向法院聲請觀察、勒戒，核屬檢察官裁量職權之適法行
    使，尚無違背法令、事實認定有誤或裁量有重大明顯瑕疵之
    情事，原審因而裁定被告應送勒戒處所觀察、勒戒，於法尚
    無不合。且附命完成戒癮治療之緩起訴處分專屬於檢察官之
    職權，抗告意旨稱依法有1次戒癮治療之機會或請求法院裁
    定以戒癮治療代之，均有誤會。綜上，原裁定經核並無違誤
    ，自無因被告個人或家庭因素而免予執行之餘地。抗告意旨
    徒憑前詞，指摘原裁定不當，為無理由，應予駁回。
據上論斷，應依刑事訴訟法第412條，裁定如主文。
中　　華　　民　　國　　110 　年　　3 　　月　　23　　日
                  刑事第六庭  審判長法　官  劉方慈
                                    法　官  曹馨方
                                    法　官  許曉微
以上正本證明與原本無異。
不得再抗告。
                                    書記官  徐仁豐
中　　華　　民　　國　　110 　年　　3 　　月　　23　　日